臺灣高等法院臺南分院民事判決
110年度簡字第6號
原      告  許瑜秦  
            許清福  
            許育誌  
            許硯瑀  
            許願成  
            許素滿  

            許瑋庭  
前列共同
訴訟代理人  黃聖友律師
被      告  黃敏輝  
上列當事人間請求損害賠償事件，原告於本院刑事案件(110年度
交上訴字第220號)提起刑事附帶民事訴訟，經本院刑事庭裁定(1
10年度交附民字第152號)移送前來，本院於111年2月22日言詞辯
論終結，判決如下：
    主  文
被告應給付原告許瑜秦新台幣肆拾捌萬貳仟玖佰伍拾玖元、應給
付原告許清福新台幣伍拾壹萬元及均自民國110年9月1日起至清
償日止，按年息百分之五計算之利息。
原告其餘之訴及假執行之聲請均駁回。
訴訟費用由被告負擔十分之三，餘由原告負擔。 
    事實及理由
壹、程序方面：
一、按本於道路交通事故有所請求而涉訟者，不問其標的金額或
    價額一律適用簡易程序。民國110年1月20日公布（於同月22
    日生效）之民事訴訟法第427條第2項第11款定有明文。又修
    正之民事訴訟法簡易訴訟程序，依民事訴訟法施行法第12條
    第10項公告施行後，於修正前已繫屬之事件，其法院管轄權
    及審理程序依下列之規定：未經終局裁判者，適用修正後
    之規定。曾經終局裁判者，適用修正前之規定。民事訴訟
    法施行法第4條之1亦有明文。查原告係於第二審刑事訴訟程
    序始提起本件附帶民事訴訟，經本院刑事庭依刑事訴訟法第
    504條第1項前段規定裁定移送民事庭（見本院110年度交附
    民字第152號卷第23頁），是依前開條文規定，本件應適用
    簡易程序之第二審程序為審判，合先敘明。
二、被告經合法通知，無正當理由，未於言詞辯論期日到場，核
    無民事訴訟法第386條各款所列情形，爰依原告之聲請，由
    其一造辯論而為判決。
乙、實體方面：
一、原告主張：
　㈠被告於民國109年3月28日下午4時8分許，騎乘車牌號碼000-0
    00號普通重型機車（下稱甲機車），沿雲林縣○○鄉○○村○○00
    0號電桿前之南北向產業道路由北往南方向行駛，行經該產
    業道路與同一電桿前之東西向產業道路交岔路口時，本應留
    意車輛行經無號誌之交岔路口時，應減速慢行，作隨時停車
    之準備，且同為直行車者，左方車應暫停讓右方車先行，而
    依當時天候晴、日間自然光線、柏油路面乾燥、無缺陷、無
    障礙物且視距良好，並無不能注意之情事，竟疏未注意及此
    ，貿然進入上開交岔路口，適訴外人陳金泉騎乘車牌號碼00
    0-000號普通重型機車（下稱乙機車）沿上開東西向產業道
    路由西往東方向駛至，二車因而發生碰撞，陳金泉人車倒地
    ，並受有顱內損傷出血合併顱底骨折等傷害，經送醫急救，
    仍於同年月29日凌晨0時59分許，因中樞神經性休克死亡。
    原告許清福為陳金泉之配偶，原告許瑜秦、許育誌、許硯瑀
    、許願成、許素滿、許瑋庭則為陳金泉之子女，因系爭事故
    ，原告許清福受有100萬元之非財產上損害，其餘原告各受
    有30萬元之非財產上損害。原告許瑜秦則因系爭事故，支出
    殯葬費新臺幣（下同）65萬2300元、醫療費7649元。因此依
    民法第184 條第1 項前段、第193 條第1 項、第194 條(誤
    載為195條第1項)等規定，請求被告賠償。
  ㈡聲明：
　　⒈被告應給付原告許瑜秦95萬9949元、許清福100萬元、許育
      誌、許硯瑀、許願成、許素滿、許瑋庭各30萬元，及均自
      刑事附帶民事訴訟起訴狀繕本送達翌日(即110年9月1日)
      起至清償日止，按年息百分之5計算利息。
    ⒉願供擔保請准宣告假執行。 
二、被告未於言詞辯論期日到場，亦未提出書狀作何聲明或陳述
    。
三、本院之判斷：
　㈠按因故意或過失，不法侵害他人之權利者，負損害賠償責任
    。汽車、機車或其他非依軌道行駛之動力車輛，在使用中加
    損害於他人者，駕駛人應賠償因此所生之損害。不法侵害他
    人致死者，對於支出醫療及增加生活上需要之費用或殯葬費
    之人，亦應負損害賠償責任。不法侵害他人致死者，被害人
    之父、母、子、女及配偶，雖非財產上之損害，亦得請求賠
    償相當之金額。民法第184條第1項前段、第191條之2前段、
    第192條第1項、第194條分別定有明文。　
　㈡經查：
　 ⒈被告於109年3月28日下午4時8分許，騎乘甲機車，沿雲林縣
     ○○鄉○○村○○000號電桿前之南北向產業道路由北往南方向行
     駛，行經該產業道路與同一電桿前之東西向產業道路交岔
     路口時，本應留意車輛行經無號誌之交岔路口時，應減速
     慢行，作隨時停車之準備，且同為直行車者，左方車應暫
     停讓右方車先行，而依當時天候晴、日間自然光線、柏油
     路面乾燥、無缺陷、無障礙物且視距良好，並無不能注意
     之情事，竟疏未注意及此，貿然進入上開交岔路口，適陳
     金泉騎乘乙機車沿上開東西向產業道路由西往東方向駛至
     ，亦疏未注意行經無號誌之交岔路口時，應減速慢行，作
     隨時停車之準備，被告見狀閃避不及，所騎乘之甲機車右
     側車身與陳金泉騎乘之乙機車車頭發生碰撞，致陳金泉當
     場人車倒地，並受有創傷性多處顱內出血合併顱底骨折、
     胸、腹、背部及肢體多數挫傷、右手擦傷2處1×1公分、右
     後腦血腫10×10公分及撕裂傷2公分等傷害，經緊急送醫急
     救，仍於同年月29日凌晨0時59分許，因中樞神經性休克死
     亡。刑事部分，被告因上開犯行，涉有過失致人於死罪，
     經刑事法院判處有期徒刑六個月確定，此經本院依職權調
     取內附道路交通事故調查報告表、現場圖，及肇事車輛暨
     現場照片、鑑定報告之刑事警詢、偵審卷宗（含本院110年
     度交上訴字第220號、臺灣雲林地方法院109年度交訴字第5
     9號、臺灣雲林地方檢察署109年度偵字第3382號）核閱無
     誤，均堪信實。
　 ⒉按汽車行經無號誌之交岔路口，應減速慢行，作隨時停車之
     準備；且汽車行駛至交岔路口，其行進、轉彎，應依下列
     規定：二、行至無號誌之交岔路口，同為直行車者，左方
     車應暫停讓右方車先行；又汽車係指在道路上不依軌道或
     電力架線而以原動機行駛之車輛，包括機車而言，道路交
     通安全規則第2 條第1 項第1 款、第93條第1 項第2 款、
     第102 條第1 項第2 款分別定有明文。查被告前考領有普
     通重型機車之駕駛執照（見相字卷第36頁），對於前揭規
     定自難諉為不知，則其騎乘甲機車上路時，理應注意並確
     實遵守前述道路交通安全規則之規範。而以事發當時天候
     晴、日間自然光線、柏油路面乾燥、無缺陷、無障礙物、
     視距良好，足供辨識肇事路口車輛、行人往來之外在情狀
     ，有道路交通事故調查報告表㈠及道路交通事故現場照片存
     卷可按（見相字卷第27至33、63頁），客觀環境並無不能
     注意之情事，竟疏未減速慢行並作隨時停車之準備，即貿
     然騎乘甲機車進入前揭肇事之交岔路口，被告復於刑事一
     審準備程序中供承於騎車進入交岔路口前，其有看見陳金
     泉騎乘乙機車出現在其右手邊之道路（即東西向產業道路
     ）上，其當時心想陳金泉之行車位置距離自己還很遠，於
     是騎乘甲機車先行進入路口，惟於通過路口時，陳金泉騎
     乘之乙機車旋從右側行駛而至等語（見刑事一審卷第65、2
     06 頁），致與斯時亦騎乘乙機車進入該交岔路口之陳金泉
     發生撞擊，堪認被告騎乘甲機車行經上開交岔路口時，相
     對於陳金泉騎乘之乙機車而言，核屬左方車，惟被告並未
     暫停讓屬於右方車之乙機車先行通過路口，即貿然騎車進
     入路口，則其尚有騎車直行經過無號誌之交岔路口時，左
     方車未暫停讓右方車先行之過失甚明。至陳金泉騎乘之乙
     機車，係於行經前開產業道路之交岔路口時與被告騎乘之
     甲機車發生碰撞，若被害人騎乘乙機車抵達路口前有確實
     減速慢行，並作隨時停車之準備，當能察覺被告已先行騎
     乘甲機車進入路口，而可及時閃避，是被害人騎乘乙機車
     之行為，亦有違前揭道路交通安全規則第93條第1 項第2 
     款之規定，而同有過失。又本案經刑事庭囑託交通部公路
     總局嘉義區監理所嘉雲區車輛行車事故鑑定會鑑定肇事責
     任歸屬，結果略以：「黃敏輝駕駛普通重型機車，行至無
     號誌交岔路口，未減速慢行，作隨時停車之準備，且左方
     車未暫停讓右方車先行，為肇事主因。陳金泉駕駛普通重
     型機車，行經無號誌交岔路口，未減速慢行，作隨時停車
     之準備，為肇事次因」，有交通部公路總局嘉義區監理所1
     09 年9 月29日嘉監鑑字第1090183412號函暨所附前開車輛
     行車事故鑑定會嘉雲區0000000 案鑑定意見書在卷足憑（
     見刑事一審卷第147 至150 頁），亦同本院前開認定，益
     徵本案道路交通事故確係被告與陳金泉各具過失而併合肇
     致，且本院綜合以上各情，認本件車禍事故之發生，被告
     應負之過失責任為百分之八十，陳金泉應負之過失責任為
     百分之二十，較符實情，而堪憑採。綜上事證，被告就本
     件車禍事故之發生，既有過失，且其過失行為與陳金泉之
     死亡結果間具有相當因果關係，並為肇事主因。而原告為
     陳金泉之配偶、子女，有戶籍謄本可參(見本院卷㈡第5-26
     頁)，則其等依侵權行為法律關係，請求被告就原告所受之
     損害負賠償責任，即屬有據。
  ㈢茲就原告請求被告賠償之項目及金額，審酌如下：
   ⒈醫療費及殯葬費用部分：許瑜秦主張其為陳金泉支出醫療費
     7649元、喪葬費65萬2300元等情，有原告所提收據為證（
     本院卷㈠第107-113頁，本院附民卷第17頁），被告亦未到
     庭爭執或提出書狀答辯，堪可採信。
   ⒉精神慰撫金部分：
　 ⑴按慰藉金之賠償，以人格權遭受侵害，使精神上受有痛苦為
     必要，至其核給之標準固與財產上損害之計算不同，惟非
     不可斟酌雙方身分、資力與加害程度，及其他各種情形核
     定相當之數額（最高法院51年台上字第223號原判例參照）
     。原告等主張，因被告之過失行為，致陳金泉突遭橫逆死
     亡，原告許清福老年喪偶；原告許瑜秦、許育誌、許硯瑀
     、許願成、許素滿、許瑋庭，痛失慈母，全家頓陷哀傷之
     中，遭受之痛苦應可確定。
　 ⑵爰審酌：
　 　①許清福為陳金泉之夫，小學畢業，目前無收入，為其自陳
       在卷(見本院卷㈠第83頁)。本院依職權查得原告許清福名
       下財產約值000萬元，有稅務電子閘門財產所得調件明細
       表在卷可憑（本院卷㈡第43頁）。
　　 ②原告許瑜秦、許育誌、許硯瑀、許願成、許素滿、許瑋庭
       均為大學畢業，業據原告陳明在卷(本院卷㈠第83頁)。僅
       許素滿目前無收入，其餘原告年收入約00-00萬元；許瑜
       秦名下財產總額約0萬元，其餘原告名下尚無財產(萬元
       以下略)。有稅務電子閘門財產所得調件明細表附卷可參
       （見本院卷㈡第29-40頁；第49-68頁）。
 　　③另被告為國小畢業之智識程度，目前無業，家中尚有配偶
       及3 名已成年之小孩，現由小孩每月提供幾千元不等之
       生活費維生之家庭生活、工作經濟狀況（見刑事一審卷
       第223 頁），名下財產房屋土地約77萬元，有稅務電子
       閘門財產所得調件明細表在卷可參（本院卷㈡第72頁）。
  　 ④本院參酌以上兩造之身分、社會地位、經濟能力等情形，
       及原告等所受痛苦程度，認許清福所受精神慰撫金損害
       以100萬元為適當，逾此範圍之請求，為無理由。原告許
       瑜秦、許育誌、許硯瑀、許願成、許素滿、許瑋庭各以3
       0萬元為適當。
   ⒊綜上所述，原告等所受損害之金額分別為：原告許瑜秦95萬
     9949元（醫療費及殯葬費用7,649元＋65萬2300元＋精神慰藉
     金30萬元=95萬9949元)、許清福100萬元，許育誌、許硯瑀
     、許願成、許素滿、許瑋庭各30萬元。 
  ㈣又按民法第217條所謂被害人與有過失，必須其行為與加害人
    之行為，為損害之共同原因，而其過失行為並為有助成損害
    之發生或擴大之行為者，始屬相當（最高法院74年度台上字
    第342號裁判意旨參照），復按民法第217條所謂損害之發生
    或擴大，被害人與有過失者，係指被害人若能盡善良管理人
    之注意，即得避免其損害之發生或擴大，乃竟不注意，致有
    損害發生或擴大之情形而言(最高法院83年度台上字第827號
    判決要旨參照）。如前所述，本件事故之發生陳金泉與有過
    失，且應負20%之過失責任。因此應核減被告20%之賠償責任
    ，即被告應賠償原告請求金額之80%。經核減結果，原告許
    清福得請求之金額為80萬元(100萬×80%=80萬)；原告許瑜秦
    得請求之金額為76萬7959元(95萬9949×80%=76萬7959，元以
    下四捨五入)；原告許育誌、許硯瑀、許願成、許素滿、許
    瑋庭各得求之金額為24萬元（30萬×80%=24萬）。
  ㈤按保險人依本法規定所為之保險給付，視為被保險人損害賠
    償金額之一部分，被保險人受賠償請求時，得扣除之，強制
    汽車責任保險法第32條定有明文。查依原告所自陳，其等因
    本件交通事故，已受領強制汽車責任保險理賠金，許清福29
    萬元、許瑜秦、許育誌、許硯瑀、許願成、許素滿、許瑋庭
    各28萬5000萬元（本院卷㈠第76頁），則依前開說明，自應
    將原告受領之上開強制汽車責任保險之保險給付，視為應給
    付賠償額之一部分予以扣除。經扣除後，許清福得請求之損
    害賠償金額為51萬元(80萬－29萬=51萬)，原告許瑜秦得請求
    之金額為48萬2959元(76萬7959－28萬5000=48萬2,959)；許
    育誌、許硯瑀、許願成、許素滿、許瑋庭已不得再為請求。
四、從而，原告許瑜秦、許清福依侵權行為法律關係，請求被告
    各給付48萬2959元、51萬元及均自起訴狀繕本送達翌日（11
    0年9月1日，見本院附民卷第21頁送達證書）起至清償日止
    ，按週年利率百分之5計算之利息範圍內，為有理由，應予
    准許，許瑜秦、許清福逾上開部分之請求及其餘原告之請求
    ，均為無理由，應予駁回。又高等法院及其分院民事庭依簡
    易第二審程序所為之初次裁判，為第二審裁判，對於簡易訴
    訟程序之第二審裁判，其上訴利益需逾民事訴訟法第466 條
    所定額數者，當事人僅得以其適用法規顯有錯誤為理由，逕
    向最高法院提起上訴（民事訴訟法第436 條之2 參照）。
　　本件被告敗訴之金額未逾150萬元，已不得上訴而告確定，
    自無假執行之必要，至原告其餘敗訴部分，其假執行之聲請
    即失所附麗，併駁回之。
五、本件事證已臻明確，兩造其餘攻擊或防禦方法及所用之證據
    ，經本院斟酌後，均認不足以影響本判決之結果，爰不逐一
    論列，附此敘明。
六、據上論結，原告之訴為一部有理由，一部無理由，依民事訴
    訟法第79條、第85條第1項前段、第463條、第385條第1項前
    段，判決如主文。
中　　華　　民　　國　　111 　年　　3 　　月　　15　　日
                  民事第二庭    審判長法  官  吳上康

                                      法  官  黃義成

                                      法  官  李素靖
上為正本係照原本作成。
本判決除以適用法規顯有錯誤為理由外，不得上訴。
原告如不服本判決，應於收受送達後20日內向本院提出上訴書狀
，其未表明上訴理由者，應於提出上訴後20日內向本院補提出理
由書狀（均須按他造當事人之人數附繕本），上訴時應提出委任
律師或具有律師資格之人之委任狀；委任有律師資格者，另應附
具律師資格證書及釋明委任人與受任人有民事訴訟法第466條之1
第1項但書或第2項（詳附註）所定關係之釋明文書影本。如委任
律師提起上訴者，應一併繳納上訴審裁判費。（上訴利益合併未
逾150萬元不得上訴）
被告不得上訴。
中　　華　　民　　國　　111 　年　　3 　　月　　15　　日

                                      書記官  高曉涵
【附註】
民事訴訟法第466條之1：
⑴對於第二審判決上訴，上訴人應委任律師為訴訟代理人。但上
  訴人或其法定代理人具有律師資格者，不在此限。
⑵上訴人之配偶、三親等內之血親、二親等內之姻親，或上訴人
  為法人、中央或地方機關時，其所屬專任人員具有律師資格並
  經法院認為適當者，亦得為第三審訴訟代理人。
民事訴訟法第466條之2第1項：
上訴人無資力委任訴訟代理人者，得依訴訟救助之規定，聲請第
三審法院為之選任律師為其訴訟代理人。
民事訴訟法第436條之2：
對於簡易訴訟程序之第二審裁判，其上訴利益逾第466條所定之
額數者，當事人僅得以其適用法規顯有錯誤為理由，逕向最高法
院提起上訴或抗告。
前項上訴及抗告，除別有規定外，仍適用第3編第2章第3審程序
、第4編抗告程序之規定。
民事訴訟法第436條之3：
對於簡易訴訟程序之第二審裁判，提起第三審上訴或抗告，須經
原裁判法院之許可。
前項許可，以訴訟事件所涉及之法律見解具有原則上之重要性者
為限。第一項之上訴或抗告，為裁判之原法院認為應行許可者，
應添具意見書，敘明合於前項規定之理由，逕將卷宗送最高法院
；認為不應許可者，應以裁定駁回其上訴或抗告。
前項裁定，得逕向最高法院抗告。